【裁判字號】    96,撤緩更,2
【裁判日期】    970229
【裁判案由】    聲請撤銷緩刑
【裁判全文】
臺灣新竹地方法院刑事裁定             96年度撤緩更字第2號
聲  請  人  臺灣新竹地方法院檢察署檢察官
受  刑  人  甲○○
上列聲請人因受刑人偽證案件（本院96年度易字第8 號），聲請
撤銷緩刑之宣告（96年度執聲字第502號、96年度執他字第769號
），受刑人不服本院於民國96年10月23日所為之96年度撤緩字第
49號裁定，提起抗告，經臺灣高等法院於96年11月30日以96年度
抗字第1368號將原裁定撤銷發回，本院更為裁定如下：
    主  文
本院中華民國九十六年四月三十日九十六年度易字第八號判決對
甲○○所為緩刑貳年之宣告撤銷。
    理  由
一、聲請意旨略以：查本件受刑人甲○○於民國95年6月5日基於
    收受賄賂而許以投票權為一定行使之犯意，收受新竹縣竹北
    市新社里第18屆里長候選人戴欽泉之匯款新臺幣（下同）2
    千元，偵查中因受刑人甲○○坦承犯行，經臺灣新竹地方法
    院檢察署檢察官於95年9 月20日以95年度偵字第3435號為緩
    起訴處分（下稱妨害投票案件）；另戴欽泉部分則經臺灣新
    竹地方法院檢察署檢察官提起公訴，而受刑人甲○○於緩起
    訴處分後，於本院95年9 月29日審理戴欽泉案件時，以證人
    身分在法官面前為虛偽陳述，而經臺灣新竹地方法院檢察署
    檢察官於95年12月12日提起公訴，並經本院於96年4 月30日
    以96年度易字第8 號判決判處有期徒刑7月，緩刑2年（原聲
    請補充理由書誤載為7 年）確定（下稱偽證案件）。嗣受刑
    人甲○○前所涉妨害投票案件，則經臺灣新竹地方法院檢察
    署檢察官於96年3 月27日以96年度撤緩字第26號撤銷前開緩
    起訴處分，並於96年4 月27日以96年度撤緩偵字第40號聲請
    簡易判決處刑，而經本院於96年5 月31日以96年度竹簡字第
    667號判決判處有期徒刑2月確定。經查：
（一）受刑人甲○○所犯之妨害投票案件與偽證案件係屬同一件
      事件之延續，前者受刑人甲○○以被告身分坦承受賄，之
      後在審理行賄之候選人案件時又以證人身分為虛偽陳述，
      是受刑人甲○○所為上開2 犯行間彼此息息相關，密不可
      分，故2 案本應一併觀察，不宜割裂認定。臺灣新竹地方
      法院檢察署檢察官於偵查受刑人甲○○妨害投票案件時，
      因係認受刑人甲○○不僅坦認個人犯行，且願意指訴他人
      犯罪為前提，認為受刑人甲○○犯行輕微，遂於95年9 月
      20日為緩起訴處分，惟受刑人甲○○於受緩起訴處分後，
      隨即於95年9 月29日在本院審理時翻異前詞而為偽證行為
      ，完全違反當初檢察官得緩起訴處分之初衷，此當為緩起
      訴處分之後遭到撤銷之原因，同時亦構成受刑人甲○○在
      緩刑期內受法院判決確定之得撤銷理由。且受刑人甲○○
      既因妨害投票罪遭判刑確定，則與該案件緊密關連之偽證
      罪，亦應認該緩刑之宣告，顯然不足以生警惕之效。
（二）又受刑人甲○○妨害投票罪部分，經臺灣新竹地方法院檢
      察署檢察官於96年4 月27日聲請簡易判決處刑，而法院審
      理受刑人甲○○偽證罪部分係於96年4 月30日宣判，故法
      院宣判當時或許仍不確定受刑人甲○○是否可能因妨害投
      票罪遭有罪判決，故仍予以緩刑之宣告。然事後妨害投票
      罪確實遭到有罪判決確定，則與該案件緊密關連之偽證罪
      所宣告之緩刑，自然認為無法達到矯正之效。
（三）按緩刑之立法目的，應認係被告經此教訓當知所悔悟，無
      再犯之虞，而暫緩刑之執行。故如受刑人符合刑法第75條
      之1 ，且有具體理由認為緩刑之宣告難收預期效果，法院
      即應撤銷原緩刑之宣告。查受刑人甲○○為妨害投票之犯
      行在前，當時已知該行為觸法，且同案之候選人戴欽泉因
      違反公職人員選舉罷免法案件遭檢察官起訴，竟在法院審
      理中虛偽陳述，可見受刑人甲○○一再以坦承犯行之姿態
      來換得檢察官之微罪不舉或法官之輕判，然一旦獲得緩起
      訴處分後，就同一事件再翻異前詞而為相異之證述，以達
      到詞迴護他人之目的，另其一旦遭檢察官以偽造罪起訴後
      ，只好又在法官面前表示認罪，其目的無非係為求得輕刑
      ，受刑人甲○○認罪之態度顯然基於僥倖，絕非知所悔悟
      。且難保日後如有與本案相關之其他案件進入偵審程序時
      ，受刑人甲○○是否又會為求自保或迴護他人，再度翻異
      前詞，反而表示在偽證罪審理中所為之證述並非偽證云云
      。
（四）故綜上所述理由，認為受刑人甲○○並非知所悔悟，且觀
      以屢次在檢察官、法官面前更異證詞之情形，認為本案緩
      刑之宣告確實難收預期效果，而有執行刑罰之必要，已合
      於刑法第75條之1第1項第1 款所定撤銷緩刑宣告之原因，
      爰依刑事訴訟法第476 條之規定，聲請撤銷緩刑之宣告等
      語。
二、按「受緩刑之宣告而有下列情形之一，足認原宣告之緩刑難
    收其預期效果，而有執行刑罰之必要者，得撤銷其宣告：一
    、緩刑前因故意犯他罪，而在緩刑期內受得易科罰金之有期
    徒刑、拘役或罰金之宣告確定者。」，刑法第75條之1第1項
    第1款定有明文。
三、經查：
（一）本件受刑人甲○○於95年6月5日因犯妨害投票案件，於偵
      查中坦承犯行，而經臺灣新竹地方法院檢察署檢察官於95
      年9 月20日以95年度偵字第3435號為緩起訴處分；詎受刑
      人甲○○於緩起訴處分後，於本院95年9 月29日審理同案
      被告戴欽泉案件時，以證人身分在本院法官面前為虛偽陳
      述，而經臺灣新竹地方法院檢察署檢察官於95年12月12日
      提起公訴，並經本院於96年4月30日以96年度易字第8號判
      決判處有期徒刑7月，緩刑2年確定。嗣受刑人甲○○所涉
      妨害投票案件，再經臺灣新竹地方法院檢察署檢察官於96
      年3 月27日以96年度撤緩字第26號撤銷前開緩起訴處分，
      並於96年4 月27日以96年度撤緩偵字第40號聲請簡易判決
      處刑，嗣經本院於96年5月31日以96年度竹簡字第667號判
      決判處有期徒刑2 月確定等情，業經本院依職權調閱本院
      96年度易字第8 號等刑事卷宗全卷查核屬實，並有卷附之
      本院上開96年度易字第8號、96年度竹簡字第667號等判決
      書正本及臺灣高等法院被告前案紀錄表各1 份在卷可佐。
      是本件受刑人甲○○所犯之妨害投票案件，確係在其所涉
      偽證案件繫屬本院前所犯，亦係在本院宣告緩刑前所犯，
      合於刑法第75條之1第1項第1款有關緩刑宣告之撤銷要件
      所規定之：「緩刑前因故意犯他罪，而在緩刑期內受得易
      科罰金之有期徒刑、拘役或罰金之宣告確定者。」之要件
      。
（二）再者，受刑人甲○○所犯之妨害投票案件與偽證案件本屬
      同一件事件之延續，前者受刑人甲○○以被告身分坦承受
      賄，之後在審理行賄之候選人案件時又以證人身分為虛偽
      陳述，是受刑人甲○○所為上開2 犯行間彼此息息相關，
      密不可分，故應一併觀察，以受刑人甲○○經檢察官為緩
      起訴處分時，已明悉其行為觸犯刑事法律規範，竟於本院
      95年9月29日審理同案之候選人戴欽泉違反公職人員選舉
      罷免法案件時，翻異前詞而為虛偽證述行為，足稽受刑人
      甲○○先於偵查中坦承犯行，以求得緩起訴處分後，復就
      同一案件嗣後之偵審程序，再翻異前詞以圖得迴護其餘共
      犯之目的，受刑人甲○○僥倖之心明顯可見。本案受刑人
      甲○○固於本院審理其所涉偽證罪案件時，當庭認罪而與
      檢察官達成協商合意，並為緩刑之宣告，然以受刑人甲○
      ○針對同一案件前後反覆之行止觀之，受刑人甲○○於其
      所涉偽證罪案件之認罪，應係為求輕刑抑緩刑所以為之，
      而非出於由衷之悔悟，加以受刑人甲○○所犯妨害投票罪
      部分，業經檢察官之緩起訴撤銷並於96年4月27日以96年
      度撤緩偵字第40號聲請簡易判決處刑事後已遭到有罪判決
      確定，則與該案件緊密關連，且係受刑人就同一犯罪事實
      事後所犯之偽證罪所宣告之緩刑，實難彰其係鼓勵知所悔
      悟之犯罪人，並生警惕勿為不法行為之效，就此，業經聲
      請人補充理由書詳述如上。是本院依前揭聲請人聲請補充
      理由之說明，已足認原宣告之緩刑對於受刑人甲○○已難
      收其預期效果，而有執行刑罰之必要者，故認聲請人之本
      件聲請為有理由。至受刑人甲○○雖謂其年逾66歲、且曾
      接受心臟僧帽瓣置換手術及因冠狀動脈心臟病入院治療，
      仍有心臟擴大情形，應定期入院接受門診追蹤治療等情，
      然此部分僅為檢察官於執行刑罰時考量有無刑事訴訟法第
      467條各款停止執行適用之事由，與緩刑得否撤銷之法定
      要件究屬無涉，併予敘明。
四、爰依刑事訴訟法第476條規定，裁定如主文。
中    華    民    國    97    年    2    月    29     日
            臺灣新竹地方法院刑事第四庭
                                法  官  劉兆菊
以上正本證明與原本無異。
如不服本裁定應於送達後5日內向本院提出抗告狀。
中    華    民    國    97    年    2    月    29     日
                                書記官  蕭汝芳


司法院資訊處製作；財團法人民間司法改革基金會備份。
